臺灣高等法院民事判決
111年度上易字第976號
上訴人即附
帶被上訴人  邱雨馨
訴訟代理人  曾學立律師
            邱敏維律師
被上訴人即  
附帶上訴人  范愛  

上列當事人間請求損害賠償事件，兩造分別對於中華民國111年6
月30日臺灣臺北地方法院111年度訴字第2072號第一審判決提起
上訴、附帶上訴，本院於111年11月23日言詞辯論終結，判決如
下：
    主      文
原判決關於命上訴人給付被上訴人逾新臺幣壹拾玖萬參仟捌佰肆
拾元本息部分，及該部分假執行之宣告，暨訴訟費用之裁判均廢
棄。
上開廢棄部分，被上訴人在第一審之訴及假執行之聲請均駁回。
上訴人其餘上訴、被上訴人之附帶上訴均駁回。
第一、二審訴訟費用，關於上訴部分，由被上訴人負擔千分之六
，餘由上訴人負擔；關於附帶上訴部分，由被上訴人負擔。
    事      實
一、被上訴人主張：伊與訴外人姜幃傑於民國109年10月12日結
    婚，嗣於111年3月2日調解離婚（案列原法院110年度家調字
    第644號，下稱系爭調解）。上訴人於伊婚姻存續期間，明
    知姜幃傑為已婚之人，竟與姜幃傑有不正當之男女關係，傷
    害伊家庭圓滿及身為配偶之權利，情節重大，致伊身心飽受
    折磨。爰依民法第184條第1項、第195條第3項準用第1項規
    定，請求上訴人賠償伊非財產上之損害新臺幣（下同）60萬
    元，並自起訴狀繕本送達翌日起加給法定遲延利息等語。
二、上訴人抗辯：伊於109年11月21日後方知悉姜幃傑已婚，至1
    10年1月28日起未再與姜幃傑有不正當男女關係，故侵權行
    為持續期間尚短。且被上訴人與姜幃傑之婚姻生活本即不睦
    ，伊並未侵害被上訴人家庭之圓滿；且被上訴人於110年6月
    方就醫看診，難認其病症與伊有關；被上訴人請求金額亦屬
    過高。況被上訴人主張伊與姜幃傑為共同侵權行為人，則其
    與姜幃傑成立調解時，已約定由姜幃傑賠償被上訴人277,20
    0元部分，依民法第274條規定，伊應同免責任等語。
三、原審為被上訴人一部勝訴、一部敗訴之判決，即判命上訴人
    給付被上訴人195,072元，及自110年10月14日起至清償日止
    ，按年息5%計算之利息，並依職權為假執行之宣告；另駁回
    被上訴人其餘之訴。兩造各自提起上訴、附帶上訴。上訴人
    上訴聲明：㈠原判決不利於上訴人部分廢棄；㈡上開廢棄部分
    ，被上訴人在第一審之訴及假執行之聲請均駁回。被上訴人
    附帶上訴聲明：㈠原判決關於駁回附帶上訴人後開第二項之
    訴，及該部分假執行之聲請暨訴訟費用之裁判均廢棄；㈡附
    帶被上訴人應再給付附帶上訴人404,928元，及自110年10月
    14日起至清償日止，按年息5%計算之利息。兩造各自答辯聲
    明：附帶上訴、上訴駁回。
四、兩造不爭執之事項：
　㈠被上訴人於109年9月16日與姜幃傑結婚，同年10月12日辦理
    結婚登記，其等之女於同年00月00日出生（見原審限閱卷第
    193頁戶籍謄本）。
　㈡被上訴人於110年7月26日以姜幃傑與上訴人發生婚外情為由
    ，在原法院對姜幃傑與上訴人提起本件訴訟，嗣就其對姜幃
    傑訴請裁判離婚、定未成年子女之權利義務行使或負擔及給
    付扶養費、賠償因離婚所受非財產上損害、賠償離因損害等
    請求，與姜幃傑在111年3月2日成立系爭調解（見原審限閱
    卷第5-17頁、原審卷第33-35頁）。　　
五、按因故意或過失，不法侵害他人之權利者，負損害賠償責任
    ；不法侵害他人之身體、健康、名譽、自由、信用、隱私、
    貞操，或不法侵害其他人格法益而情節重大者，被害人雖非
    財產上之損害，亦得請求賠償相當之金額。其名譽被侵害者
    ，並得請求回復名譽之適當處分；前二項規定，於不法侵害
    他人基於父、母、子、女或配偶關係之身分法益而情節重大
    者，準用之，為民法第184條第1項前段、第195條第1項、第
    3項所明定。經查：
　㈠被上訴人於109年9月16日與姜幃傑結婚，同年10月12日辦理
    結婚登記，其等之女於同年00月00日出生（見兩造不爭執之
    事項㈠），可推知被上訴人約在同年2月左右懷孕，懷孕多月
    後始與姜幃傑正式結婚。而觀諸被上訴人提出之110年1月31
    日、同年2月4日兩造與姜幃傑共同談話之錄音譯文，上訴人
    乃陳稱：「是他（指姜幃傑）追我……他一開始有跟我說他有
    妳（指被上訴人），他本來要跟我說原因，然後說事情很複
    雜，我們是有次唱歌喝酒才在一起，後來知道妳有懷孕，要
    趕快分，在一起的8個月，我很常跟他說我受不了，我一直
    覺得很內疚……甚至妳懷孕的時候，他還問我該怎麼辦？他根
    本沒有要分開的意思，也沒有要解決跟妳的關係」、「因為
    我跟他在一起的時候，妳已經懷孕4個月……」、「（被上訴
    人：我們是10月中左右登記（結婚）的。我是之後才知道的
    ，那時候妳抓到我們了……」、「（姜幃傑：……我覺得我跟妳
    （指被上訴人）最後還是會離婚，對吧？那邱雨馨這邊妳（
    指上訴人）這陣子應該放不下我，但我跟妳不能再見面了，
    我還是得放下，沒辦法我那麼自私，妳可以接受嗎？）我有
    什麼權利不說不呢？」等語（見原審限閱卷第147、149、15
    0頁），足證姜幃傑與被上訴人結婚前，即同時與兩造交往
    ，嗣因被上訴人生產在即，而與被上訴人辦妥結婚登記，惟
    並未與上訴人分手。而上訴人與姜幃傑交往時，即已得知被
    上訴人懷孕一事，且發現被上訴人與姜幃傑結婚後，仍未結
    束與姜幃傑之感情，而係直至110年2月4日才在被上訴人面
    前同意姜幃傑分手之要求。又上訴人與姜幃傑交往期間，確
    實有與姜幃傑發生性行為，且互動方式與一般情侶無異，除
    據其等在110年1月31日與被上訴人會面時陳明（見原審限閱
    卷第147頁），並有兩造之通訊軟體對話紀錄，及上訴人之
    社群軟體帳號貼文、照片截圖可參（見原審限閱卷第153-16
    1頁），堪認上訴人明知姜幃傑為有配偶之人後，仍持續與
    姜幃傑交往，破壞被上訴人與姜幃傑婚姻共同生活之圓滿安
    全及幸福，核係故意不法侵害被上訴人基於配偶關係之身分
    法益而情節重大，自應依前引規定，對被上訴人負侵權行為
    損害賠償責任。至被上訴人請求命上訴人以截圖方式提出IG
    小帳之內容，欲證明上訴人於其婚姻存續期間，均有與姜幃
    傑交往破壞其婚姻家庭圓滿之侵權行為（見本院卷第66頁）
    ，係屬摸索證明，並無調查必要，併予指明。
  ㈡被上訴人陳稱其因上訴人前述侵權行為，家庭生活圓滿幸福
    遭嚴重破壞，其主張因此受有精神上之痛苦，應屬可信，自
    得依上開規定請求上訴人賠償慰撫金。而民法第195條所謂
    「相當之金額」，應斟酌加害人與被害人雙方之身分、資力
    與加害程度，及其他各種情形核定之（最高法院51年台上字
    第233號判例意旨參照）。查兩造於110年度均有為數不多之
    股利收入，且名下均無不動產，有兩造之財產資料可考（見
    原審限閱卷第351-357頁）。本院審酌兩造之經濟狀況相仿
    ，及上訴人侵權持續期間尚短、情節明確、被上訴人因此事
    件失婚、所受精神痛苦程度等一切情狀，認原審判命上訴人
    賠償被上訴人慰撫金20萬元，堪稱允當。兩造空言主張原審
    判命給付之慰撫金數額過高或過低，求為降低或提高慰撫金
    數額，均非可採。
　㈢至上訴人另抗辯姜幃傑業與被上訴人和解，並賠償被上訴人2
    77,200元，應依民法第274條扣除部分：
　⒈按因連帶債務人中之一人為清償而債務消滅者，他債務人亦
    同免其責任；債權人向連帶債務人中之一人免除債務，而無
    消滅全部債務之意思表示者，除該債務人應分擔之部分外，
    他債務人仍不免其責任；連帶債務人相互間，除法律另有規
    定或契約另有訂定外，應平均分擔義務，民法第274條、第2
    76條第1項、第280條前段分別定有明文。而債權人與連帶債
    務人中之一人成立和解，如無消滅其他債務人連帶賠償債務
    之意思，而其同意債權人賠償金額超過「依法應分擔額」者
    ，因債權人就該連帶債務人應分擔之部分，並無作何免除，
    對他債務人而言，固僅生相對之效力而無民法第276條之適
    用，但其應允債權人賠償金額如低於「依法應分擔額」時，
    該差額部分，即因債權人對其應分擔部分之免除而有該條項
    規定之適用，並對他債務人發生絕對之效力（最高法院110
    年度台上字第118號判決參照）。
　⒉查被上訴人與姜幃傑成立系爭調解時，調解筆錄第4點乃載明
    被上訴人對於姜幃傑其餘因婚姻關係所生之財產上及非財產
    上請求拋棄，但不包含對上訴人之損害賠償請求權，是被上
    訴人並無免除上訴人損害賠償債務之意，至臻明確。又姜幃
    傑與上訴人共同為本件侵權行為，致被上訴人受有非財產上
    損害20萬元，業經本院認定如前，依民法第185條第1項及第
    280條前段規定，姜幃傑與上訴人對外應負連帶賠償責任，
    內部間則平均分擔義務，是姜幃傑與上訴人對被上訴人賠償
    責任之內部應分擔額各為10萬元。被上訴人已自承其與姜幃
    傑成立系爭調解時，約定姜幃傑應賠償277,200元均是針對
    因婚外情導致其精神痛苦之非財產上損害（見本院卷第66頁
    ），故姜幃傑因成立調解而負擔之損害賠償數額高於其法定
    分擔額，顯見被上訴人就姜幃傑應分擔之部分，並無任何免
    除，是本件並無民法第276條之適用。
　⒊惟被上訴人陳稱其與姜幃傑成立調解時，約定賠償金277,200
    元分18年給付，調解筆錄第3點每月應給付之金額12,500元
    ，是包含未成年子女之扶養費11,268元及賠償金1,232元等
    語（見本院卷第66頁），核與系爭調解筆錄之內容相合，且
    為上訴人所不爭執，堪信屬實。被上訴人復自認姜幃傑於成
    立調解後，僅於111年4月至同年8月間有按月給付12,500元
    之事實，上訴人對此並無異論（見本院卷第160頁），據此
    計算，姜幃傑業已賠償被上訴人6,160元（1,232×5＝6,160）
    ，堪認針對本件損害賠償債務，已有6,160元因清償而發生
    債務消滅之效力，依民法第274條規定，被上訴人僅得請求
    上訴人賠償193,840元（200,000－6,160＝193,840）。
　⒋上訴人雖稱法院判命其給付上開金額，再加計姜幃傑應賠償
    之277,200元，顯已超逾應填補被上訴人損害之範圍云云，
    惟姜幃傑就本件侵權行為，之所以負擔高於20萬元或其法定
    分擔額之賠償責任，乃係因其與被上訴人成立調解，自願負
    擔前開賠償責任之故。倘若姜幃傑實際賠償被上訴人之數額
    已達20萬元，上訴人自可依民法第274條規定主張同免責任
    ；若姜幃傑並未依約賠償，被上訴人自有權依民法第273條
    規定，請求上訴人於本院判命給付之範圍內為清償，均不生
    超額賠償之問題。是上訴人前開主張，亦非可取。　
六、綜上所述，被上訴人依民法第184條第1項前段、第195條第1
    項、第3項規定，請求上訴人給付193,840元，及自110年10
    月14日起至清償日止，按年息5%計算之利息，為有理由，應
    予准許；逾此範圍所為之請求，則無理由，應予駁回。從而
    原審就超過上開應准許部分，為上訴人敗訴之判決，自有未
    洽，上訴意旨指摘原判決此部分不當，求予廢棄改判，為有
    理由，爰由本院廢棄改判如主文第二項所示。至於上開應准
    許部分，原審為上訴人敗訴之判決，並無不合。上訴人仍執
    陳詞，指摘原判決此部分不當，求予廢棄改判，為無理由，
    應駁回其上訴。又原審駁回被上訴人請求404,928元本息部
    分，核無違誤。被上訴人就此部分提起附帶上訴，指摘原判
    決此部分不當，求予廢棄改判，為無理由，應駁回其附帶上
    訴。　　
七、本件事證已臻明確，兩造其餘之攻擊或防禦方法及所用之證
    據，經本院斟酌後，認為均不足以影響本判決之結果，爰不
    逐一論列，附此敘明。
八、據上論結，本件上訴為一部有理由、一部無理由，附帶上訴
    為無理由，爰判決如主文。
中　　華　　民　　國　　111 　年　　12　　月　　14　　日
                  民事第十二庭  
                        審判長法  官  陳婷玉
                              法  官  林晏如
                              法  官  毛彥程
正本係照原本作成。
不得上訴。
中　　華　　民　　國　　111 　年　　12　　月　　14　　日
　　　　　　　　　　　　　    書記官  賴以真